臺灣高雄地方法院刑事判決　　　　　　　　　　　　　九十年度交易字第二五九號
　　公　訴　人　臺灣高雄地方法院檢察署檢察官
　　被　　　告　丙○○
右列被告因過失傷害等案件，經檢察官提起公訴（九十年度調偵字第一０八號），本
院判決如左：
    主  文
丙○○服用酒類，不能安全駕駛動力交通工具而駕駛，處有期徒刑參月，如易科罰金
，以參佰元折算壹日；又因過失傷害人，處有期徒刑參月，如易科罰金，以參佰元折
算壹日；應執行有期徒刑伍月，如易科罰金，以參佰元折算壹日。
    事  實
一、丙○○明知服用酒類已達不能安全駕駛之程度時，即不得駕駛動力交通工具，竟
    於民國八十九年十二月七日二十一時許與友人在高雄市○○路大舞台卡拉ＯＫ店
    宵夜，席間並飲酒致其駕駛技術、視覺及行為反應能力減低，已不能安全駕駛之
    狀態下，仍駕駛車牌號碼Ｅ二—八三四八號自用小客車，沿高雄縣鳳山市○○路
    ○段，由高雄往屏東之方向行駛，於同年月八日凌晨一時四十五分許，途經時速
    限制為每小時四十公里之建國路與青年路交岔路口時，本應注意汽車行駛時，駕
    駛人應注意車前狀況，並隨時採取必要之安全措施，以避免危險之發生，及依速
    限之規定行駛，而當時天候晴、夜間有照明、視距良好、路面雖濕潤惟無障礙物
    及其他缺陷，且依其智識、能力又無不能注意之情事，竟因不勝酒力而以時速六
    、七十公里之高速貿然前駛，復疏未注意前方之人車動態，適有乙○○騎乘車牌
    號碼ＭＨＢ─八三六號重型機車後載甲○○，沿高雄縣鳳山市○○路由北向南方
    向行駛，路經該交岔路口時，因煞閃不及，致機車之車頭擦撞丙○○所駕駛之前
    開自小客車左前車身，乙○○、甲○○因此人車倒地，乙○○受有頭部外傷合併
    腦震盪、意識不清、腹部鈍傷、右大腿股骨骨折等傷害，甲○○則受有外傷性蜘
    蛛網膜下出血、右鎖骨骨折、右橈骨、尺骨骨折、右股骨骨折等傷害，旋經路過
    之警方當場發覺，並對丙○○施以酒精測試，測得其呼氣所含酒精濃度達每公升
    ０、六八毫克而查悉上情。
二、案經乙○○、甲○○訴由臺灣高雄地方法院檢察署檢察官偵查起訴。
    理  由
一、訊據被告丙○○對於右揭時、地於飲酒後其吐氣所含酒精成份已達每公升０、六
    八毫克，明知自己精神狀態已達不能安全駕駛之程度，仍貿然駕車行駛，因酒後
    反應遲緩且疏未注意車前狀況，隨時採取必要之安全措施，及超速行駛以致肇事
    等事實供承不諱，核與證人即當場查獲之警員陳俊龍、簡龍輝於本院審理時證述
    之情節相符，復有高雄縣警察局道路交通事故調查報告表、舉發違反道路交通管
    理事件通知單各一紙、車損照片十三幀、酒精濃度測試表、觀察紀錄表各一紙在
    卷可稽。而按刑法第一百八十五條之三規定所謂「不能安全駕駛」，係屬抽象危
    險犯，並不以發生具體危險為必要，對於吐氣已達每公升０．五五毫克（０．五
    五ＭＧ／Ｌ）以上，肇事率為一般正常人之十倍，認為已達不能安全駕車之標準
    ，此業經法務部八十八年五月十八日法八八檢字第００一六六九號函示週知，本
    件被告為警查獲後經施以酒精測試，其吐氣所含酒精成份高達每公升０．六八毫
    克，非但高於前揭標準值甚多且已肇事，益證被告確已因飲酒而不能安全駕駛動
    力交通工具至明。復按汽車行駛時，駕駛人應注意車前狀況，並隨時採取必要之
    安全措施，及在未劃設車道線或行車分向線之道路行駛，效外時速不得超過四十
    公里，道路交通安全規則第九十四條第三項、第九十三條第一項第一款分別定有
    明文，被告駕車行駛自應注意上揭規定並確實遵守之，再者依道路交通事故調查
    報告表所載，本件交通事故發生當時天候晴朗，夜間有照明，視距良好，雖路面
    濕潤惟無障礙物及其他缺陷，且依被告之智識、能力亦無不能注意之情事，竟疏
    未注意及此，致遭煞閃不及之告訴人乙○○擦撞其小客車之左前側車身，顯見被
    告就本件交通事故之發生確有過失灼然甚明。
二、被告丙○○雖另以告訴人乙○○有酒後不能安全駕駛之情形為由，就本件事故之
    發生亦與有過失等語置辯，而告訴人乙○○於事故發生時，經送醫急救後，亦確
    實檢驗出其血液中之酒精濃度已超過每公升０、五五毫克等情，此經證人即員警
    簡龍輝證述屬實，復有高雄長庚紀念醫院臨床病理檢驗報告單一紙附卷可稽，然
    參酌前開證人簡龍輝就本件事故發生之經過及所在相關位置證述：「當時我是文
    山派出所備勤，我接到通報說建國路及青年路路口有車禍發生，我就到現場，我
    到達現場後就看見二位騎機車的受傷躺在路中間都不醒人事了，機車都被撞毀了
    ，我聽路邊目擊的人說機車騎士是騎在青年路上要住長庚方向，實際上機車是要
    朝那個方向我不知道，從機車倒地擺放的位置也看不出來原先是要往那個方向行
    駛，被告的汽車離現場約有二百公尺停在建國路往屏東方向，停在路邊，若機車
    騎士是由長庚往鳳山方向沿青年路騎的話，撞擊點是在過了路中心點的右下角，
    在快慢車道之間，若被告是由高雄往屏東沿建國路開的話撞擊點則是在被告所開
    的快車道上還沒有過與青年路交接的中心點右下角。在現場是陳俊隆警員告訴我
    肇事者是被告，現場圖上的紀錄是依據環保警察陳俊隆的陳述說被告有逃逸的樣
    子來記載的，環保警察陳俊隆的任職單位可以詢問保安警察第五總隊。當時我自
    受傷的二位機車騎士身上都有聞到酒味，之後由救護車將二位傷者送往長庚醫院
    ，這二位傷者在長庚醫院有抽血檢驗，其中一位有超過標準０．５５以上，但不
    知道是那一位，因當時二位傷者都不醒人事，所以在現場無法做酒測」等語，及
    本件之調查報告表、車損照片綜合以觀，足認本件事故之發生係緣於被告丙○○
    酒後駕車且超速，致正常行駛於車道上之告訴人乙○○反應不及所導致，而顯非
    告訴人乙○○因其體內酒精濃度致其反應與控制力降低而駕駛失控使然，是自難
    為被告有利之認定。又告訴人認被告於肇事後，未即時停車，顯有逃逸之情形，
    及渠等所受傷害已達重傷之程度，惟此為被告堅詞否認在卷，並經前開證人陳俊
    龍於本院審理時證述：「因為當時她車速很快，應該是剎車不及，看不出來是逃
    逸的樣子，再加上被告當時喝醉酒反應比較慢，她停車的位置是距肇事路口約二
    百公尺處，依她的速度及喝醉酒的情形有可能是剎車不及，而應該不是故意要逃
    逸。我有看到車禍發生，因為我們要迴轉過去，在我們迴轉過去時被告車子已停
    在距肇事路口約二百公尺處的路邊了，看被告衝撞被害人時的車速及行車的行徑
    好像是沒有踩剎車的樣子，我們有過去被告停車地點有看到被告在開車門下車但
    車門打不開，我們就示意她自右側車門下車，被告下車後神情很害怕有點恍惚酒
    味很濃站不太穩」等語明確；再者告訴人於案發當時既均已昏迷，則被告究有無
    逃逸之情形，衡情渠等自難知悉。另經本院就告訴人二人所受傷害是否已達難以
    回復之程度乙節，查詢渠等就診之財團法人長庚紀念醫院高雄分院及財團法人國
    泰綜合醫院，該等醫院乃函覆二人之傷勢已有改善，並無達難以復原之程度等情
    ，亦有各該醫院九十一年五月十六日長庚院高字第０九七三號、九十一年四月三
    十日九一管歷字第四０一號函各一紙附卷可參，且告訴人經本院一再傳喚，均未
    到庭就案發之經過、被告肇事逃逸及傷勢等節為詳細說明，是尚難僅因告訴人片
    面之指述即遽為不利被告之認定。又告訴人乙○○、甲○○確因本件車禍而受有
    上開傷害之事實，亦有高雄長庚紀念醫院出出具之乙○○、甲○○診斷證明書各
    一紙附卷可稽，足徵被告未盡其上揭注意義務肇事致告訴人受有前開傷害二者間
    顯具有相當因果關係。綜上所述，本件事證已臻明確，被告犯行洵堪認定，應依
    法予以論科。
三、核被告所為，係犯刑法第一百八十五條之三酒後駕駛動力交通工具罪及第二百八
    十四條第一項前段之過失傷害罪。被告一過失行為，致使告訴人乙○○、甲○○
    二人分別受傷，為想像競合犯，應從一重處斷。又其所犯上開二罪間，犯意個別
    、行為互異，應予分論併罰。爰審酌被告並無犯罪前科，素行尚佳，然酒後於酒
    精濃度呼氣已達每公升零點六八毫克仍駕駛車輛，無視他人生命、身體之安全而
    肇事，造成告訴人上開傷勢，及犯後坦承犯行，態度良好，且一再欲與告訴人和
    解然未達成等一切情狀，分別量處如主文所示之刑及定其應執行刑，並就所處之
    刑及定執行刑部分均諭知易科罰金之折算標準，以示懲儆。又刑法第四十一條業
    已於九十年一月十日修正公布，並於九十年一月十二日生效，依其修正內容為犯
    最重本刑為五年以下有期徒刑以下之刑之罪，而受六個月以下有期徒刑或拘役之
    宣告，因身體、教育、職業、家庭之關係或其他正當事由，執行顯有困難者，得
    以一元以上三元以下折算一日，得易科罰金；另易科罰金之事項應依新法即裁判
    時之法律而無刑法第二條第一項但書之適用，亦經最高法院二十四年七月總會決
    議在案，是就被告宣告之刑乃依新法併以諭知易科罰金之折算標準，附此敘明。
據上論斷，應依刑事訴訟法第二百九十九條第一項前段、刑法第二條第一項前段、第
一百八十五條之三、第二百八十四條第一項前段、第五十五條、第五十一條第五款、
修正後第四十一條第一項前段、罰金罰鍰提高標準條例第一條前段、第二條，判決如
主文。
中      華      民      國    九十一    年      七      月    三十一    日
                                  臺灣高雄地方法院交通法庭
                                      法    官  柯彩燕
右正本證明與原本無異。
如不服本判決，應於判決送達後十日內，向本院提出上訴狀。
                                書記官    楊真芬
中    華    民    國      九十一      年      八      月      一      日
